【裁判字號】    95,上易,323
【裁判日期】    950810
【裁判案由】    竊盜
【裁判全文】
臺灣高等法院高雄分院刑事判決         95年度上易字第323號
上  訴  人
即  被  告  己○○
上列上訴人因竊盜案件，不服臺灣高雄地方法院94年度易字第11
36號中華民國95年3 月16日第一審判決（起訴案號：臺灣高雄地
方法院檢察署93年度偵字第22236 號，併辦案號：同署94年度偵
字第4746、17878 號、95年度偵字第15296 號），提起上訴，本
院判決如下：
    主  文
原判決撤銷。
己○○連續犯結夥竊盜罪，處有期徒刑貳年肆月。扣案機車鑰匙
壹把，沒收。
    事  實
一、己○○基於意圖為自己不法所有之概括犯意，與洪慈憶（業
    經本院判處有期徒刑2 年確定）共同以侵入住宅竊取住宅內
    財物之犯意聯絡，由己○○騎機車搭載洪慈憶，於民國93年
    10月21日15時10分許，至丙○○位於高雄市三民區○○○路
    341 巷25弄1 之2 號住處，趁丙○○未在住處內之機會，破
    壞門鎖後由洪慈憶侵入該住處內，並至丙○○之主臥室內，
    徒手竊取丙○○之皮夾1 只（內含丙○○之國民身分證、聯
    結車駕駛執照及高雄銀行金融卡各1 張，下稱本件丙○○之
    皮夾）以及丙○○所有儲放之50元硬幣共計13枚、10元硬幣
    共計53枚、5 元硬幣共計72枚、1 元硬幣共計121 枚（下稱
    本件硬幣）得手，洪慈憶將竊得之本件丙○○之皮夾置於自
    己所有之皮包內，以及將前開竊得之硬幣裝於塑膠袋內，然
    尚未離開之際，適因管區警員陳克裕查察戶口經過上址，發
    覺屋內傳來倒硬幣之聲音，陳克裕隨即於同日15時15分許，
    會同住於上址隔壁之孟憲中（即丙○○之弟）至丙○○之住
    處查看，發現大門打開，陳克裕、孟憲中再一起進入該住處
    內，當場發現躲藏在丙○○之主臥室房門後面之洪慈憶，並
    於其左手所提之塑膠袋內查獲本件硬幣，以及於其右手所提
    之皮包內查獲本件丙○○之皮夾。
二、己○○承前概括之犯意，於民國93年11月12日8 時前某時，
    在高雄市三民區九如新村門口附近，趁無人注意之際，徒手
    竊取置放於不詳之人所有之機車置物籃內、甲○○所有之行
    動電話1 支（三星牌V208型，序號00000000000000000 號）
    ，得手後據為己有，並於同年月16日持之向不知情之宮月鳳
    抵債，宮月鳳收受上開行動電話後，交代不知情之莊寬城（
    已經臺灣屏東地方法院檢察署檢察官為不起訴處分）代為販
    售，莊寬城遂於同年月日持上開行動電話前往由詹陳碧珠所
    經營之「亞東通訊行」販售得款新台幣400 元；嗣高雄市政
    府警察局三民第一分局員警於94年7 月間至「亞東通訊行」
    執行查贓勤務時，清查發覺上開行動電話販售資料有異，而
    循線查獲。
三、己○○承前之概括犯意，於94年2 月上旬某日，在高雄市三
    民區○○○○街108 號附近，以自備鑰匙發動蔡劍峰所有交
    由丁○○使用之車號OPK-135 號普通重型機車而竊取之。嗣
    於94年2 月18日2 時35分許，己○○騎乘上開機車行經高雄
    市○○區○○路與南台路路口時，為警查獲，並扣得己○○
    所有供竊盜車號OPK-135 號普通重型機車所用之自備鑰匙1
    支。
四、己○○又承前之概括犯意，明知洪慈憶所持有高雄市○○區
    ○○路19號「庚○○○○」之鑰匙及遙控器係竊得戊○○皮
    包內之物品，竟仍與洪慈憶基於竊盜之犯意聯絡，於94年3
    月12日上午8 時一同前往「庚○○○○」，並以前開鑰匙及
    遙控器，開啟餐廳大門後，入內竊得香煙13條後離去（侵入
    建築物部分未具告訴）。
五、己○○與洪慈憶再承前之犯意聯絡隨即於同日即94年3 月12
    日10時許，2 人復與呂文璋基於犯意聯絡，結夥3 人共同前
    往上揭「庚○○○○」，以洪慈憶竊得「庚○○○○」之鑰
    匙及遙控器開啟餐廳大門後，3 人入內（侵入建築物部分未
    具告訴）共竊得雪茄20支與COORS 牌夜光燈1 具，除夜光燈
    由洪慈憶留存外，竊得之香煙、雪茄，則由洪慈憶持往高雄
    市○○路與三多路路口附近菸酒行變賣，洪慈憶分得賣得現
    款8,500 元中之3,000 元，餘款由己○○與呂文璋朋分。
六、己○○與洪慈憶再承前之犯意聯絡，2 人見洪慈憶前揭竊得
    皮包內尚有一串鑰匙及戊○○之女婿即乙○○之證件，遂於
    94 年3月26日17時許，前往高雄市○○區○○路177 號8 樓
    乙○○住處，持前開竊得之鑰匙開啟大門後，入內（侵入住
    宅部分未具告訴）竊得乙○○所有之筆記型電腦1 台、太陽
    眼鏡1 副與手鍊2 條、項鍊4 條、戒子3 個、胸針4 個、髮
    夾1 個、耳墜10個、袖扣1 副、手鐲1 個等物，得手後己○○與洪慈憶並以2 萬元之代價將前開筆記型電腦賣予真實姓
    名年籍不詳、綽號「小陳」之成年男子，得款則由己○○與
    洪慈憶2 人平分。
七、案經丙○○訴由高雄市政府警察局三民第一分局及高雄市政
    府警察局保安大隊移請臺灣高雄地方法院檢察署檢察官偵查
    起訴暨移送併辦。
    理  由
一、證據能力部分：(一)按「證人依法應具結而未具結者，其證言
    不得作為證據」、「被告以外之人於偵查中向檢察官所為之
    陳述，除顯有不可信之情況者外，得為證據」刑事訴訟法第
    158 條之3 及第159 條之1 第2 項分別定有明文。本件證人
    孟憲中、陳克裕、洪慈憶、呂文璋、戊○○、乙○○、宮月
    鳳於檢察官偵查中所為之陳述，既均依法具結，且顯無不可
    信之情況，依上開說明，均有證據能力，得為證據。又按「
    被告以外之人於審判外之言詞或書面陳述，除法律有規定者
    外，不得作為證據。」、「被告以外之人於審判外之陳述，
    雖不符前四條之規定，而經當事人於審判程序同意作為證據
    ，法院審酌該言詞陳述或書面陳述作成時之情況，認為適當
    者，亦得為證據。當事人、代理人或辯護人於法院調查證據
    時，知有第一百五十九條第一項不得為證據之情形，而未於
    言詞辯論終結前聲明異議者，視為有前項之同意」亦分別為
    刑事訴訟法第159 條第1 項、第159 條之5 所明定。告訴人
    戊○○、乙○○及共同被告洪慈憶、呂文璋警詢之陳述（見
    94偵字第8939號卷第4 至9 頁、第39至41頁、第150 至152
    頁）為證據，業經被告於原審94年11月9 日準備程序表示同
    意作為證據，審酌該警詢筆錄之作成並無證據證明係出於強
    暴、脅迫、詐欺或其他不正方法，參照前揭刑事訴訟法第15
    9 條之5 規定，認為適當，得為證據。
二、上訴人即被告己○○未於本院審理時到庭，惟訊據被告己○○於偵查中及原審固坦承有為如犯罪事實所載二、四、五、
    六所示之行為，然矢口否認有為如犯罪事實所載一、三之犯
    行，辯稱：伊沒有騎車載洪慈憶到丙○○住處，沒有叫洪慈
    憶侵入丙○○住處竊取物品，洪慈憶被查獲時伊也不在現場
    ，至於OPK-135 號普通重型機車係洪慈憶借伊的，不是伊竊
    取所得，呂文璋在場可為證明等語。經查：
    (一)犯罪事實一部分：據證人洪慈憶到庭具結證稱：當天伊
      叫被告到伊家載伊到銀行將硬幣換紙鈔，途中到高雄市三
      民區○○○路341 巷25弄1 之2 ，被告說是該處他朋友家
      ，因為與他朋友有過節，但裡面有他的皮夾忘記拿，叫伊
      幫忙進去拿，伊就進到屋內在客廳前面的矮櫃上取走皮夾
      ，並沒有到臥室翻箱倒櫃，員警陳克裕與孟憲中開門進入
      屋內時，伊剛好在門後，伊被鎖在門後時，因為丙○○以
      為伊去偷東西，伊就打電話給被告稱「小勝，出事了」，
      是要叫被告趕快過來處理等語（見原審95年2 月23日審判
      筆錄第3 至8 頁），是證人洪慈憶證稱當時確實由被告載
      伊至系爭丙○○住處並指示洪慈憶進入屋內取走物品，被
      告所辯即與證人洪慈憶所稱不符；另據證人即警員陳克
      裕於原審另案94年度易字第61號法院審理中向法官具結證
      稱：我在93年10月21日輪值戶口查察勤務，在同日下午3
      時15分許，我剛好在高雄市○○○路341 巷25弄1 之1號
      與同巷1 之2 號（即丙○○之住處）之間查戶口，我聽到
      丙○○之住處內傳來聲音，而丙○○並不在家，我就和孟
      憲中一起至丙○○之住處查看，發現大門門鎖被破壞打開
      ，我們進去屋內，大門一進去之左邊即為主臥房，主臥房
      之房門打開，裡面之衣櫥、抽屜均被打開，我們大叫「出
      來」，未見人出來，我與孟憲中就進入主臥室內，發現被
      告半蹲躲在主臥室門後面，她一看到我們就下跪要求原諒
      ，當時她左手拿著裝有本件硬幣之袋子，右手攜其自己之
      皮包之拉鍊未拉上，我看到皮包最上面有1 只攤開之皮夾
      ，一看即見到皮夾內有丙○○之聯結車駕駛執照，被告表
      示係「小勝」叫她來偷錢，其手上所拿之本件硬幣係在主
      臥室內竊取等語（見原審94年度易字第61號卷第34頁至第
      36頁，依刑事訴訟法第159 條之1 第1 項規定得為證據）
      ，及證人孟憲中於偵訊及原審另案94年度易字第61號案
      件審理中向法官具結證稱：93年10月21日我在住處門口殺
      魚，丙○○之住處即在我住處之隔壁，警員陳克裕向我表
      示聽到丙○○之住處內有倒零錢之聲音，我遂與陳克裕一
      同至丙○○之住處查看，發現大門打開未關，我們一起進
      去該住處內，一進門即可看到主臥室，主臥室內之衣櫥、
      抽屜均打開，客廳及儲藏室之門也被打開，我看到主臥室
      那邊有黑影閃過，主臥室之房門有搖1 下，我們過去主臥
      室，我並先按1 下主臥室之房門，叫1 聲「出來」，就看
      到被告從主臥室之房門後面出來，她1 手拿皮包，1 手拿
      裝著本件硬幣之塑膠袋，在該皮包內發現丙○○之皮夾，
      被告並表示係「小勝」叫其來偷東西等語至明（見93年度
      偵字第22236 號偵查卷第42頁、第43頁，及另案94年度易
      字第61號卷第38頁至第41頁，依刑事訴訟法第159 條之1
      第1 項規定得為證據），綜合以上，堪認證人洪慈憶在
      丙○○住處內竊取丙○○所有之本件硬幣之情，至為明確
      ，其證稱並未進入丙○○住處翻箱倒櫃，本件硬幣係其所
      有之物云云，顯係卸責之詞，並不可信，且參酌洪慈憶在
      遭逮捕後，猶大聲對外呼喊，向被告己○○示警促其離開
      之舉動觀察，洪慈憶應與被告有共同至丙○○住處內竊取
      財物之犯意聯絡，並由被告進入該住處內竊得本件丙○○
      之皮夾及本件硬幣之情，至為彰顯。
    (二)犯罪事實三部分：據證人洪慈憶到庭具結證稱：並沒有
      將OPK-135 號重型機車借予己○○，也沒有騎機車去己○○家由呂文璋載走等語（見原審95年2 月23日審判筆錄第
      3 至8 頁），是證人洪慈憶證稱當時確實由被告載伊至系
      爭丙○○住處並指示洪慈憶進入屋內取走物品，被告所辯
      即與證人洪慈憶所稱不符；另據證人呂文璋到庭具結證
      稱：伊之前看過洪慈憶騎過己○○被查獲所騎的贓車，但
      不能確定洪慈憶騎的車子與己○○被查獲的車子是同一部
      ，伊是事後聽己○○說他被查獲的機車是向洪慈憶借的，
      沒有親眼見到洪慈憶將車借給己○○，沒有在場，不能確
      定洪慈憶騎去瓦斯行找伊的機車與後來己○○告訴伊所向
      洪慈憶借的機車是同一台等語（見原審95年2 月23日審判
      筆錄第12至15頁），是被告辯稱伊向洪慈憶借用系爭機車
      時，呂文璋在場見聞云云，亦與證人呂文璋前揭證詞不符
      ；此外，並有機車鑰匙1 把扣案可證，又有高雄市政府
      警察局三民第一分局車輛協尋證明單、被害人丁○○領回
      系爭機車之贓物認領保管收據各1 紙在卷可稽（見94年度
      偵字第4746號卷第18、20頁，均為公務員職務上製作之證
      明文書，並無顯有不可信之情況，依刑事訴訟法第159 條
      之4 第1 款規定得為證據），是系爭OPK-135 號重型機車
      確係遭竊無訛；綜合以上，被告使用自備鑰匙騎乘系爭
      機車為警當場查獲，其辯稱係向洪慈憶借用，有呂文璋在
      場云云，均與證人洪慈憶、呂文璋所證述不符，堪認係被
      告以自備鑰匙竊取系爭OPK-135 號重型機車。
    (三)犯罪事實二、四、五、六部分：被告自白為此犯行，核
      與證人即共同正犯即洪慈憶於94年4 月21日偵訊（見94
      年度偵字第8939號卷第31至34頁）具結證述、證人即共
      同正犯呂文璋於94年4 月29日、94年5 月5 日偵訊時具結
      證述（見94年度偵第8939號卷第37頁、第62至64頁）、
      證人即被害人戊○○、乙○○於94年5 月5 日偵訊具結證
      述（見94年度偵字第8939號卷第44至46頁）、證人宮月
      鳳於94年12月28日偵訊具結證述（見臺灣屏東地方法院檢
      察署第25、52頁）之情節相符，並有中古手機讓渡契約書
      及通聯調閱查詢單各乙紙在卷可稽，足見被告之自白與事
      實相符，自得採為認定被告犯罪之證據。
    (四)綜上所述，被告所辯上情，無非卸責之詞，不足採信。本
      件事證明確，被告之犯行，均堪認定。
三、(一)核被告所為如犯罪事實一所示之犯行，係犯刑法第321
    第1 項第2 款之毀越門扇竊盜罪。又被告與洪慈憶間，就前
    開犯行，有犯意聯絡及行為分擔，均為共同正犯。(二)核被告
    所為如犯罪事實二、三所示之犯行，均係犯刑法第320 條第
    1 項之竊盜罪。(三)核被告所為如犯罪事實四所示之犯行，係
    犯刑法第320 條第1 項之竊盜罪。被告就此犯行與洪慈憶有
    犯意聯絡及行為分擔，係共同正犯。(四)核被告所為如犯罪事
    實五所示之犯行，係與洪慈憶、呂文璋3 人共同實施，係犯
    刑法第321 條第1 項第4 款之結夥3 人竊盜罪，被告與洪慈
    憶、呂文璋就此犯行有犯意聯絡及行為分擔，係共同正犯。
    (五)核被告所為如犯罪事實六所示之犯行，係犯刑法第320 條
    第1 項之竊盜罪被告就此犯行與洪慈憶有犯意聯絡及行為分
    擔，係共同正犯。(六)又被告先後6 次竊盜犯行，時間緊接、
    方法相同，基本犯罪構成要件亦相同，顯係基於概括犯意反
    覆為之，為連續犯，應依刑法第56條規定論以情節較重之刑
    法第321 條第1 項第4 款結夥3 人竊盜之一罪論，並加重其
    刑。被告就犯罪事實二、三、四、五、六所示之竊盜部分，
    雖未經檢察官起訴，惟此部分與起訴部分（犯罪事實一）有
    連續犯之裁判上一罪關係，為起訴效力所及，本院自應併予
    審理。(七)被告行為後，刑法第56連續犯之規定，業於94年1
    月7 日修正公布刪除，並於95年7 月1 日施行，則被告之犯
    行，因行為後新法業已刪除連續犯之規定，此刪除雖非犯罪
    構成要件之變更，但顯已影響行為人刑罰之法律效果，自屬
    法律有變更，依新法第2 條第1 項規定，比較新、舊法結果
    ，仍應適用較有利於被告之行為時法律即舊法論以連續犯（
    最高法院95年第8 次刑事庭會議決議參照）。
四、原審予以被告論科，固非無見，惟查(一)公訴人雖未就被告犯
    罪事實二部分起訴，惟被告此部分與起訴事實（犯罪事實一
    ）具有連續犯之裁判上一罪關係，為起訴效力所及，自應一
    併審理，原審未及審酌，自有未合。(二)犯罪事實一之行為，
    係由被告破壞門鎖，推洪慈憶侵入丙○○住處竊取財物，係
    犯刑法第321 條第1 項第2 款之毀越門扇竊盜罪，而原判決
    認被告此部分行為，係犯刑法第306 條第1 項之無故侵入住
    宅罪及第320 條第1 項之竊盜罪。自有適用法則不當之違失
    ，亦有未合。被告上訴意旨，指摘原判決量刑過重不當，固
    無足取，然原判決既有上述可議，自應由本院將原判決撤銷
    改判。審酌被告貪圖錢財，一再無故侵入他人住宅、建築物
    並竊取他人財物，侵害他人之居住安寧及財產權，且就部分
    犯行猶飾詞否認犯行，未見悔意等一切情狀，量處如主文第
    2 項所示之刑。扣案之機車鑰匙1 把，係被告自備所有供竊
    取車號OPK-135 號機車所用之物，業經本院認定在前，是該
    扣案鑰匙應依刑法第38條第1 項第2 款之規定，宣告沒收。
五、被告經合法傳喚，無正當理由不到庭，爰不待其陳述，逕行
    判決。
據上論斷，應依刑事訴訟法第369 條第1 項前段、第364 條、第
371 條、第299 條第1 項前段、第300 條，刑法第2 條第1 項前
段、第28條、修正前刑法第56條、第321 條第1 項第4 款、第38
條第1 項第2 款，判決如主文。
本案經檢察官林惠到庭執行職務。
中    華    民    國    95    年    8     月    10    日
                  刑事第三庭    審判長法  官  周賢銳
                                      法  官  黃仁松
                                      法  官  謝宏宗
以上正本證明與原本無異。
本判決不得上訴。
中    華    民    國    95    年    8     月    11    日
                                      書記官  熊惠津
附錄本件判決論罪科刑法條：
中華民國刑法第306條第1項
無故侵入他人住宅、建築物或附連圍繞之土地或船艦者，處1 年
以下有期徒刑、拘役或3 百元以下罰金。
中華民國刑法第321條第1項第4款
（加重竊盜罪）
犯竊盜罪而有左列情形之一者，處6 月以上、5 年以下有期徒刑
：
四  結夥3人以上而犯之者。
中華民國刑法第320條第1項
意圖為自己或第三人不法之所有，而竊取他人之動產者，為竊盜
罪，處 5 年以下有期徒刑、拘役或 5 百元以下罰金。
                                                      Q


司法院資訊處製作；財團法人民間司法改革基金會備份。
